【裁判字號】    92,上易,1848
【裁判日期】    921124
【裁判案由】    違反電子遊戲場業管理條例
【裁判全文】
臺灣高等法院臺中分院刑事判決                  九十二年度上易字第一八四八號
    上  訴  人
    即  被  告  甲○○
                丙○○
    共     同
    選任辯護人  江錫麒
右上訴人因違反電子遊戲場業管理條例案件，不服臺灣苗栗地方法院九十二年度易字
第一九一號中華民國九十二年七月三十一日第一審判決（起訴案號：臺灣苗栗地方法
院檢察署九十一年度偵字第三六三九號），提起上訴，本院判決如左：
    主  文
原判決撤銷。
甲○○共同違反未依電子遊戲場業管理條例規定辦理營利事業登記者，不得經營電子
遊戲場業之規定，處有期徒刑貳月，如易科罰金以佰元折算壹日。扣案之電子遊戲
機「財神」、「黃金舞臺」、「水果馬戲團」、「大舞臺」各壹臺（含ＩＣ板共肆片
）及新臺幣參仟肆佰貳拾元均沒收。
丙○○共同違反未依電子遊戲場業管理條例規定辦理營利事業登記者，不得經營電子
遊戲場業之規定，處拘役伍拾日，如易科罰金以佰元折算壹日。扣案之電子遊戲機
「財神」壹臺（含ＩＣ板壹片）及新臺幣伍佰貳拾元均沒收。
    事  實
一、甲○○分別與丙○○、林俊明（另經原審審理中）及綽號「文成」之不詳姓名之
    成年男子（未經起訴），基於共同犯意之聯絡，未依遊戲場業管理條例規定，向
    主管機關申請辦理經營電子遊戲場業之營利事業登記，竟自民國九十一年九月初
    起，在苗栗縣頭份鎮○○○路四二八號旁貨櫃屋，於甲○○經營之小吃店內，推
    由甲○○提供上揭營業場所，而由丙○○提供其所有電子遊戲機具「財神」一臺
    ；林俊明提供其所有「黃金舞臺」及「水果馬戲團」各一臺；綽號「文成」則提
    供其所有「大舞臺」一臺，總共四臺，供不特定人娛樂使用而經營電子遊戲場業
    ，各機臺營利所得由甲○○分別與丙○○、林俊明、綽號「文成」平分。嗣於九
    十一年九月十三日下午四時三十分許，適有客人林國雄在該場所投幣娛樂使用電
    子遊戲機具「財神」時，為警當場查獲，並扣得上揭電子遊戲機具「財神」（內
    有新臺幣五百二十元）、「黃金舞臺」（內有新臺幣一千九百五十元）、「水果
    馬戲團」（內無現金）、「大舞臺」（內有新臺幣九百五十元）各一臺（含ＩＣ
    板共四片）及機具內現金新臺幣（下同）硬幣共三千四百二十元，始查悉上情。
二、案經苗栗縣警察局頭份分局報請臺灣苗栗地方法院檢察署檢察官偵查起訴。
    理  由
一、右揭事實，業據上訴人即被告丙○○於本院審理時、上訴人即被告甲○○於本院
    訊問時坦白供認，互核二人所供相符，且有苗栗縣警察局頭份分局斗坪派出所臨
    檢紀錄表、搜索同意書、扣押收據、扣押物品目錄表及現場照片附卷可稽，復有
    扣案之電子遊戲機ＩＣ板四片、機具內現金共三千四百二十元在案可憑。次查，
    被告甲○○所擺設之機具，雖非屬公告查禁之賭博機具，然確為電子遊戲機，有
    苗栗縣警察局頭份分局斗坪派出所警員鍾永義九十一年九月十七日製作之職務報
    告附卷可稽；而該遊戲機擺設之目的，確係在供人玩樂，亦經九十一年九月十三
    日為警查獲當時在現場正在把玩「財神」機具（該機具係由被告丙○○所提供）
    之證人林國雄於警訊中證述綦詳；況同案被告林俊明於警訊中，業經自白就伊所
    提供之「水果馬戲團」、「黃金舞臺」二臺機具，已與被告甲○○朋分其營業所
    得一次，而分得二百元等語，是證被告甲○○、丙○○二人於本院訊問時、審理
    中之自白，應與事實相符，堪以採信。從而，本件事證明確，被告二人犯行均堪
    認定，應予依法論科。
二、按電子遊戲場業管理條例第二十二條規定違反同條例第十五條之規定者，應處以
    刑罰，而同條例第十五條亦規定：未依本條例規定辦理營利事業登記者，不得經
    營電子遊戲場業」。又同條例第三條則規定：本條例所稱電子遊戲場業，指設置
    電子遊戲機供不特定人益智娛樂之「營利事業」，是依上開規定可知該條例係在
    規範「營利事業」經營電子遊戲場業，應甚顯然。至於何謂「營利事業」，依所
    得稅法第十一條第二項規定：「本法所稱營利事業，係指公營、私營或公私合營
    ，以營利為目的，具備營業牌號或場所之獨資、合夥、公司及其他組織方式之工
    、商、農、林、漁、牧、礦、冶等營利事業」。茲查，本案被告甲○○係以經營
    小吃店為其主要事業，竟同時擺放電子遊戲機共四具，明顯係以固定之營業場所
    ，供人以現金投幣後把玩，是被告甲○○擺設前開電子遊戲機有營利之目的至明
    ，依上說明，渠如此擺放營業，既係以營利為目的，復具備固定之營業場所，自
    應屬所得稅法規範之「營利事業」。而被告甲○○、丙○○二人既均明知「小吃
    店」為營利事業，並未依前揭電子遊戲場業管理條例辦理營利事業登記，竟遽予
    共同擺設電子遊戲機營業，明顯違反前開條例第十五條之規定，核被告甲○○、
    丙○○二人所為，均係違反電子遊戲場業管理條例第十五條之規定，應依同條例
    第二十二條論處。被告甲○○分別與丙○○；同案被告林俊明；綽號「文成」不
    詳姓名之成年男子間，互有犯意之聯絡與行為之分擔，均為共同正犯。原審因之
    認被告二人罪證明確，予以論科固非無見，惟查被告甲○○乃提供其上揭小吃店
    為營業場所經營電子遊戲場業，而由被告丙○○、同案被告林俊明、綽號「文成
    」分別提供其等所有之上揭電子遊戲機具予被告甲○○共同經營電子遊戲場業，
    據被告甲○○、丙○○、同案被告林俊明供述明確，則被告甲○○分別與被告丙
    ○○、同案被告林俊明、綽號「文成」互有犯意聯絡、行為分擔固屬無誤，然被
    告丙○○、同案被告林俊明、綽號「文成」三人間各自提供電子遊戲機具予被告
    甲○○經營電子遊戲場業，彼此間互不相干，尚難認其三人間互有何犯意聯絡及
    行為分擔可言，原審認被告甲○○、丙○○、同案被告林俊明、綽號「文成」四
    人間互有犯意聯絡及行為分擔，均係共同正犯，尚有未洽；次查本件被告甲○○
    處被查獲之電子遊戲機具四臺內之現金共為三千四百二十元，據原審判決理由一
    內述明，然原審判決事實內誤載為三千四百元，且於論處被告甲○○之主文內記
    載沒收金額為三千四百元，亦有未洽；再查本件被告丙○○提供之電子遊戲機具
    僅「財神」一臺，其內被查扣現金為五百二十元，其餘扣案三臺電子遊戲機具及
    該機具內之現金與被告丙○○無關，原審判決就與被告丙○○無關之電子遊戲機
    具及該機具內之現金亦認應對被告丙○○宣告沒收，亦有未洽；又查被告甲○○
    固以其經營之小吃店內，另違法經營電子遊戲場業，然其乃經由他人提供電子遊
    戲機具四臺，規模尚非甚大，而被告丙○○僅提供一臺電子遊戲機具，其二人經
    營日數不長，且所得金額不多，犯罪尚屬輕微，復於本院審理時均坦認犯行無誤
    ，足見已有悔改之意，原審未及審究，遽分別論處被告甲○○有期徒刑八月；被
    告丙○○有期徒刑七月，尚嫌過重，被告上訴理由以原審量刑過重，即非無據，
    且原審判決既有上揭瑕疵可指，自應由本院將原審判決予以撤銷改判，爰分別審
   酌被告甲○○、丙○○二人前均無犯罪前科，素行尚屬良好，有臺灣高等法院被
    告全國前案紀錄表各一份在卷可參，又其二人之犯罪動機尚屬單純、犯罪目的僅
    為貪圖利益、犯罪手段尚屬平和、犯罪日數不長，經營規模不大，犯罪所得不多
    及其二人犯罪後初雖否認犯行，惟嗣已坦認犯行足見尚有悔改之意等一切情狀，
    分別量處如主文第二、三項所示之刑，並均諭知易科罰金之折算標準。
三、至扣案之電子遊戲機具「財神」一臺（含ＩＣ板一片）屬被告丙○○所有；「黃
    金舞臺」、「水果馬戲團」各一臺（含ＩＣ板共二片）屬同案被告林俊明所有；
    「大舞臺」一臺（含ＩＣ板一片）屬綽號「文成」所有，分供被告甲○○與被告
    丙○○；被告甲○○與同案被告林俊明；被告甲○○與綽號「文成」犯罪所用之
    物，業據被告甲○○、丙○○、同案被告林俊明三人分別於偵查中供陳在卷，被
    告甲○○部分應將上揭電子遊戲機具四臺；被告丙○○部分應將上揭「財神」一
    臺，均依刑法第三十八條第一項第二款之規定宣告沒收。另上揭電子遊戲機具「
    財神」內查扣之五百二十元、「黃金舞臺」內查扣之一千九百五十元、「大舞臺
    」內查扣之九百五十元，分別屬被告甲○○與被告丙○○；被告甲○○與同案被
    告林俊明；被告甲○○與綽號「文成」因犯罪所得之物，被告甲○○部分應將上
    揭金額三千四百二十元；被告丙○○部分應將上揭五百二十元，均依刑法第三十
    八條第一項第三款之規定併予宣告沒收。
四、被告甲○○經合法傳喚，無正當理由不到庭，爰不待其陳述逕行判決。
據上論斷，應依刑事訴訟法第三百七十一條、第三百六十九條第一項前段、第三百六
十四條、第二百九十九條第一項前段，電子遊戲場業管理條例第二十二條，刑法第十
一條前段、第二十八條、第四十一條第一項前段、第三十八條第一項第二款、第三款
，罰金罰鍰提高標準條例第二條，判決如主文。
本案經檢察官乙○○到庭執行職務。
中      華      民      國      九十二      年    十一    月  二十四    日
                                   臺灣高等法院臺中分院刑事第六庭
                                         審判長法  官  李  文  雄
                                               法  官  邱  顯  祥
                                               法  官  陳  秀  
右正本證明與原本無異。
不得上訴。
  書記官  黃  禎  祥
中      華      民      國    九十二     年     十一     月   二十五    日
【附錄本案論罪科刑法條全文】
電子遊戲場業管理條例第十五條：
未依本條例規定辦理營利事業登記者，不得經營電子遊戲場業。
電子遊戲場業管理條例第二十二條：
違反第十五條規定者，處行為人一年以下有期徒刑、拘役或科或併科新臺幣五十萬元
以上二百五十萬元以下罰金。
                                                                        Ｆ


司法院資訊處製作；財團法人民間司法改革基金會備份。
